臺灣高等法院臺中分院刑事附帶民事訴訟判決　　　　九十二年度附民字第三二三號
　　原　　　告　甲○○
　　訴訟代理人　乙○○律師
　　被　　　告　丙○○
　　　　　　　　丁○○
右列被告等因違反貪污治罪條例等案件（本院九十二年度上訴字第一一二八號），原
告提起附帶民事訴訟，請求損害賠償，本院判決如左：
      主  文
被告丁○○應給付原告新臺幣陸仟捌佰肆拾元，及自民國九十二年八月二日起至清償
日止，按年息百分之五計算之利息。
原告其餘之訴及假執行之聲請均駁回。
      事  實
甲、原告方面：
  壹、聲明：
    一被告應連帶給付原告新臺幣（下同）柒萬柒仟捌佰元，及自附帶民事起訴狀繕
      本送達之翌日（即被告丁○○自民國九十二年八月二日，被告丙○○自九十二
      年八月一日）起至清償日止，按年息百分之五計算之利息。
    二願供擔保聲請宣告假執行。
  貳、陳述：
    一被告二人於八十七、八十八年間，以要收回農會之配合補助款等詐術，向原告
      詐欺財物，其詳細事實引用臺灣彰化地方法院檢察署九十年度偵字第七三、二
      一九八號起訴書所載之犯罪事實，故依民法第一百八十四條及第一百八十五條
      之規定，請求判決如訴之聲明所示。
    二且鈞院可訊問被告丙○○為何人要求扣配合款？且原告及訴外人莊垂榜這兩班
      於八十八年並無任何農會配合款，卻為何也扣款呢？八十七、八十八年兩年扣
      得之款項存入農會那一個帳戶呢？
    三而「配合款」若是事前有經過農民同意自己提供，則為何訴外人楊瑞勤等班長
      均不知扣配合款之原因，反而質問該款項之用途去向呢？（此見刑事案件之調
      查筆錄），尤其訴外人楊瑞勤於八十九年十月十二日調查站詢問時稱當時被告
      丁○○謂「各抽出二成．．．『給上面』」，故顯然是舞弊，否則為何有的計
      畫中無配合款，卻仍需扣款呢？
    四依證人即會計師曾炳霖之供述可知其資料來源均是來自被告，且證人也稱「部
      分在查的時候有些沒有提出」，只能「以可能的情形來判斷」，因此鑑定即會
      有失真情形，故上述鑑定實不能採。
    五又會計師鑑定中均明白記載原告為班長，且訴外人楊宗堯、何陽（原告誤載
      為何條陽）、何宗熙、張皆吉亦於調查站筆錄稱原告為班長。且據原告於調查
      站之筆錄，原告個人部分原應受補助之金額為陸萬玖仟元，但實得伍萬伍仟貳
      佰元，差額為壹萬仟捌佰元。
    六其餘引用原告在刑事案件之陳述。
  參、證據：引用原告在刑事案件所提之證據。
乙、被告丙○○方面：
  壹、聲明：原告之訴駁回。
  貳、陳述：
    一本件業務其並未參與，根本不知情，且原告所稱丁○○的上級為何，其也不清
      楚。
    二其餘引用被告在刑事案件之陳述。
  參、證據：引用被告在刑事案件所提之證據。
丙、被告丁○○方面：
  壹、聲明：原告之訴駁回。
  貳、陳述：
    一本件原告補助款之差額為貳仟玖佰陸拾肆元加上肆佰肆拾伍元，總共仟肆佰
      零玖元。
    二其餘引用被告在刑事案件之陳述。
  參、證據：引用被告在刑事案件所提之證據。
      理  由
壹、被告丙○○部分：
  一按刑事訴訟諭知無罪、免訴或不受理之判決者，應以判決駁回原告之訴，刑事訴
    訟法第五百零三條第一項前段定有明文。
  二本件被告丙○○被訴犯貪污治罪條例第五條第一項第二款之利用職務詐取財物罪
    等案件，業經本院判決無罪（臺灣彰化地方法院諭知無罪，檢察官不服原判決提
    起上訴後，亦經本院判決上訴駁回，如附件）在案。依照首開規定，自應駁回原
告附帶提起之此部分民事訴訟，其假執行之聲請因亦無所附麗，應併予駁回。
貳、被告丁○○部分：
  一按訴狀送達後，原告不得將訴變更或追加，但擴張或減縮應受判決事項之聲明者
    ，不在此限，民事訴訟法第二百五十五條第一項第三款定有明文。復按民事訴訟
    法第二百五十五條關於訴之追加之限制，於擴張應受判決事項之聲明無礙，同法
    第二百五十六條第二款著有明文，此項規定，於附帶民事訴訟，雖不在刑事訴訟
    法第四百九十五條所載應行準用之列，要屬民事訴訟程序上之當然法理，法院審
    理附帶民事訴訟，自非不可予以援用。最高法院亦著有二十九年附字第一六○號
    判例可資參照。準此，本件原告起訴原請求被告連帶給付拾捌萬玖仟元，嗣於
    訴狀送達後，於本院九十三年十月二十八日審理時以言詞減縮請求被告連帶給付
    柒萬柒仟捌佰元，核屬減縮應受判決事項之聲明，揆諸前開說明，自應予准許，
    合先敘明。
  二本件被告丁○○所犯普通侵占罪，業經臺灣彰化地方法院判決有罪，並經本院判
    決上訴駁回在案（如附件），且被告丙○○已經本院判決無罪，前已敘明。再者
    ，依本院刑事判決認定被告丁○○就原告補助款部分所侵占之項目及金額分別為
本院刑事判決附件二所示之噴霧機仟肆佰拾壹元及本院刑事判決附件五所示
    之隧道式設施貳仟玖佰陸拾肆元、紙箱肆佰肆拾伍元，總計陸仟捌佰肆拾元。依
    刑事訴訟法第五百條前段：「附帶民事訴訟之判決，應以刑事訴訟判決所認定之
    事實為據」之規定，本件事實自應以前開本院刑事判決所認定之事實為據。雖原
    告仍主張被告二人係共犯利用職務詐取財物罪，且原告被侵占之金額為壹萬仟
    捌佰元云云，及被告丁○○猶辯稱原告補助款之差額為貳仟玖佰陸拾肆元加上肆
    佰肆拾伍元，總共仟肆佰零玖元云云，顯均非實情。惟被告丁○○既有侵占原
    告之款項陸仟捌佰肆拾元，是原告主張被告丁○○對其有侵權行為之事實，堪信
    為真實。
  三按因過失或不法侵害他人權利者，負損害賠償責任，民法第一百八十四條第一項
    定有明文。本件被告丁○○故意侵占原告之款項陸仟捌佰肆拾元，則原告依上開
    規定，請求被告丁○○賠償陸仟捌佰肆拾元，於法有據。
  四從而，原告請求被告丁○○給付陸仟捌佰肆拾元，及自附帶民事起訴狀繕本送達
    之翌日（即九十二年八月二日）起至清償日止，按年息百分之五計算之利息，為
    有理由，應予准許；逾此部分之請求，為無理由，應予駁回。又關於原告勝訴部
    分，因所准請求之金額低於民事訴訟法第四百六十六條所定提起第三審上訴之標
    準，依據刑事訴訟法第五百零六條第一項規定，被告丁○○不得上訴，經本院判
    決後即行確定，原告就此部分所為假執行之聲請，本院即無諭知之必要。至原告
    敗訴部分，其假執行之聲請已因訴之駁回而失所附麗，無從准許，應併予駁回。
參、據上論結，本件原告之訴為一部有理由，一部無理由，應依刑事訴訟法第五百零
    三條第一項前段、第五百零二條，判決如主文。
中      華      民      國    九十三    年     十一     月     十八     日
                                   臺灣高等法院臺中分院刑事第七庭
                                         審判長法  官　林  榮　龍
                                               法　官  林  宜  民
                                               法　官  許　秀　芬
右正本證明與原本無異。
不得上訴。
                                               書記官　金  珍  華
中     華     民     國     九十三     年     十一     月     十九      日
                       　　　　　Ｆ
